【裁判字號】    89,上易,57
【裁判日期】    890131
【裁判案由】    詐欺
【裁判全文】
臺灣高等法院臺中分院刑事判決                  民國八十九年度上易字第五七號
    上  訴  人
    即 自訴 人  甲○○
    上  訴  人
    即  被  告  乙○○
右上訴人等因被告詐欺案件，不服臺灣臺中地方法院中華民國八十八年十一月二十四
日第一審判決（民國八十八年度自字第六八三號），提起上訴，本院判決如左：
    主      文
上訴駁回。
乙○○緩刑年。
    事實及理由
一、本案經本院審理結果認第一審判決認事用法並無違誤，量刑亦妥適，應予維持，
    並引用第一審判決書記載之事實、證據及理由（如附件）。
二、自訴人甲○○雖具狀指稱上訴人即被告（以下簡稱為被告）乙○○持不實之融券
    餘額查詢表係犯偽造有價證券罪，但查所謂有價證券係指權利之移轉及行使，與
    占有證券具有不可分離之關係，一旦喪失占有，非依法定程序，不得享有該證券
    上之權利，始足當之。查上開融券餘額查詢表僅用以告知特定人於特定時間尚存
    之股票餘額數目，並非即股票之本身，故與有價證券之性質有異，自訴人上訴意
    旨認被告係犯偽造有價證券罪及指摘原判決量刑過輕，並無理由。被告上訴意旨
    否認犯罪，亦無理由，均應予駁回。
三、被告未曾受有期徒刑以上刑之宣告，有本院被告全國前案紀錄表足按，且事後已
    於八十八年一月十八日與自訴人達成和解，有協議書影本一份在卷可稽（見原審
    卷第三十九頁），另被告於八十八年九月十八日未婚生女，亦有出生證明書一份
    附卷可按（見原審卷第一百零三頁），現該名女嬰亟待其扶養及照顧，其經此教
    訓，應知警惕，並無再犯之虞，本院認上開所宣告之刑，以暫不執行為適當，故
    併予宣告緩刑三年，以勵自新。
四、據上論斷，應依刑事訴訟法第三百七十三條、第三百六十八條，刑法第七十四條
    第一款，判決如主文。
中      華      民      國     八十九     年      一      月   三十一   日
                                   臺灣高等法院臺中分院刑事第八庭
                                         審判長法  官  羅  得  村
                                               法  官  林  輝  煌
                                               法  官  劉  榮  服
右正本證明與原本無異。
不得上訴。
                                               書記官  林  玉  惠
中      華      民      國     八十九     年      二      月     一     日
                                                                        Ｖ
臺灣臺中地方法院刑事判決                          八十八年度自字第六八三號
    自  訴  人  甲○○  男  五十六歲（民國○○○年○月○日生）
                        住台中市○○○路○段二九二號六之十一
    被      告  乙○○  女  三十六歲（民國○○○年○○月○○日生）
                        住台北縣新莊市○○路一一六巷十五弄二號
                        身分證統一編號：Ｌ二二四九九九三九號
    選任辯護人  黃錦郎律師
右列被告因詐欺案件，經自訴人提起自訴，本院判決如左：
    主  文
乙○○連續意圖為自己不法之所有，以詐術使人將本人之物交付，處有期徒刑肆月。
    事  實
一、緣乙○○原任職於永興證券股份有限公司（下稱永興證券公司），並徵得其姐夫
    林金陽同意，由林某交付玉山銀行帳號000000000000─六號活期儲
    蓄存款帳簿、印章供鄭女買賣股票；另鄭女並早於民國八十四、八十五年間起即
    陸續向甲○○借款多次，嗣甲○○、乙○○於八十七年八月二十一日結算先前歷
    次未還清欠款，計新臺幣（下同）二百五十萬元，嗣於八十七年九月十四日再借
    款七十七萬元。乙○○為求能繼續貸得款項，意圖為自己不法所有之概括犯意，
    明知至八十七年八月二十五日止林金陽帳戶內並無庫存聯強、華通、英業達股票
    ，竟於八十七年九月十九日，在臺中市○○路十二巷二十二號，提供林金陽所有
    之玉山銀行帳號000000000000─六號活期儲蓄存款帳簿、印章供高
    某擔保及傳真內容記載林金陽帳戶內仍有上開聯強、華通、英業達股票不實內容
    之融券餘額查詢表二紙予甲○○，佯稱林某帳戶內仍有上開股票，使甲○○信以
    為真，陷於錯誤，認渠借款有所擔保，而連續於八十七年九月十九日借款三萬元
    、同年九月二十一日借款一百三十萬元，共向甲○○詐借得一百三十三萬元。嗣
    因鄭女無力還款，高某始查悉上情，方知受騙。
二、案經甲○○提起自訴。
    理  由
一、訊據被告乙○○固不否認有多次向自訴人甲○○借款及提出證人林金陽之存摺、
    印章予自訴人之事實，惟矢口否認有何詐欺犯行，辯稱：渠使用證人即其姐夫林
    金陽之帳戶有徵得其同意，渠提供林金陽之存摺、印章向自訴人借款，惟並未持
    票庫存表（即融券餘額查詢表）借款，且渠先前已與自訴人達成和解，就陸續借
    款所欠四百餘萬元，雙方協議償還二百十萬元，業已還清云云，復改稱渠提供林
    金陽之股票庫存表予自訴人係因該帳戶內尚有股票云云，又稱傳真融券餘額查詢
    表予自訴人僅係供自訴人買賣行情之參考云云。經查：(1)被告提供證人林金陽帳
    戶存摺、印章並傳真不實融券餘額查詢表佯稱林某帳戶內仍有聯強、華通、英業
    達之股票，使自訴人甲○○信以為真，陷於錯誤，認渠借款有所擔保而予借款一
    節，業據自訴人指訴歷歷。(2)又自訴人提出之融券餘額查詢表傳真二紙確係被告
    傳真予自訴人一節，亦據自訴人指訴明確，且為被告所供承，而其內容之記載分
    別有華通、聯華、英業達等股票，有上開融券餘額查詢表影本在券可憑，另經本
    院函查永興證券公司水湳分公司得證人林金陽自八十六年一月一日至八十七年八
    月三日及八月二十五日止在該公司交易相關資料，有該公司永興湳字第０四０號
    函附之交易資料可參，另據證人即永興證券公司人員劉芳珠到庭證稱就交易紀錄
    所載，林金陽帳戶內八十七年八月三日並無華通股票庫存，八十七年八月二十五
    日亦無華通、英業達股票之庫存等語，顯見被告傳真提供予自訴人之融券餘額查
    詢表載有八十七年八月三日止有華通股票、八十七年八月二十五日有聯華、英業
    達等股票一節，顯屬不實。被告雖另辯以渠僅係提供該融券餘額查詢表供自訴人
    買賣作參考，並非用以擔保借款云云，惟據自訴人所否認，且衡諸吾國股市交易
    資訊發達，電視、報紙等傳播媒體多有報導股市行情者，自訴人何需要向被告取
    得他人之股票融券餘額查詢表作為買賣交易之參考，被告所辯誠為乖情悖理，不
    足採信。(3)另自訴人於八十七年十二月十一日書立並經本院公證處認證之聲明書
    內容載明被告係於八十七年九月十九日以其姐夫林金陽股票庫存表（即融券餘額
    查詢表）、玉山銀行臺中分行存摺、印章向渠借款，有自訴人提出之本院八十七
    年十二月十一日八十七年認字第三二四六０號認證書所附聲明書一紙附卷可憑，
    是本認被告雖曾多次向自訴人借款，惟以上開不實之融券餘額查詢表取信自訴人
    並予詐借款項應係八十七年九月十九日所為，又上開聲明書內容雖另稱被告係於
    八十七年九月十九日以被告姐夫林金陽股票庫存表、玉山銀行臺中分行存摺、印
    章向渠借款四百六十萬元，惟自訴人於審理中自承被告係八十七年八月三十一日
    會算先前欠款後始提出融券餘額查詢表等語，另稱渠與被告於八十七年八月三十
    一日會算先前欠款計二百五十萬元，其後八十七年九月十四日借款七十七萬元，
    八十七年九月十九日借款三萬元，八十七年九月二十一日借款一百三十萬元等語
    ，就自訴人所稱被告多次借款時間及其自書之聲明書所載被告係於八十八年九月
    十九日以股票庫存表、存摺、印章向渠借款一節相互以觀，本院認被告係自八十
    八年九月十九日以後之借款方係以不實內容之股票庫存表（即融券餘額查詢表）
    取信被告詐借款項，即八十七年九月十九日借得之三萬元、同年九月二十一日之
    一百三十萬元，計一百三十三萬元。自訴人雖稱被告詐得金額高達四百六十萬元
    云云，雖不足採，惟仍無解被告以不實融券餘額查詢表向自訴人詐借款項一百三
    十三萬元之事實，並不影響本院就本案之判斷，綜上，被告詐欺事證明確，犯行
    洵堪認定，應依法論科。
二、核被告乙○○所為，係犯刑法第三百三十九條第一項詐欺取財罪。被告二次詐借
    款項，時間緊接，所犯罪名相同，顯係基於概括之犯意為之，為連續犯，爰依刑
    法第五十六條之規定以一罪論，並加重其刑。爰審酌被告犯罪動機、目的、手段
    、砌詞卸責否認犯行、且早於自訴人提起自訴前即與自訴人就全部欠款以一百二
    十萬元達成和解（有八十八年一月十八日協議書影本一紙在卷可憑）、且甫生產
    等一切情狀，量處如主文所示之刑。
三、自訴人雖指訴稱被告於八十七年八月三十一日借款二百五十萬元、同年九月十四
    日借款七十七萬元、同年九月十九日借款三萬元，同年九月二十一日借款一百三
    十萬元，共詐借四百六十萬元云云，惟自訴人於審理中自承被告係八十七年八月
    三十一日會算先前欠款後始提出融券餘額查詢表等語，另稱渠與被告於八十七年
    八月三十一日會算先前欠款計二百五十萬元，其後八十七年九月十四日借款七十
    七萬元，八十七年九月十九日借款三萬元，八十七年九月二十一日借款一百三十
    萬元等語，就自訴人所稱被告多次借款時間及其自書之聲明書所載被告係於八十
    八年九月十九日以股票庫存表、存摺、印章向渠借款一節觀之，本院認被告係自
    八十八年九月十九日以後之借款方係以不實內容之融券餘額查詢表取信被告詐借
    款項，連續於八十七年九月十九日借得之三萬元、同年九月二十一日之一百三十
    萬元，計一百三十三萬元，已如前述。自訴人雖稱被告詐借四次、詐得金額高達
    四百六十萬元云云，惟本院認被告施以詐術借款部分僅限八十七年九月十九日借
    得之三萬元、同年九月二十一日之一百三十萬元，其餘部分尚無實據可證被告亦
    有施以詐術使自訴人陷於錯誤而借款，至多可認係民事糾葛，惟此其餘部分行為
    與前揭有罪部分有連續犯裁判上一罪關係，本院不另為無罪之諭知，附此敘明。
據上論斷，應依刑事訴訟法第三百四十三條、第二百九十九條第一項前段，刑法第五
十六條、第三百三十九條第一項，罰金罰鍰提高標準條例第一條前段，判決如主文。
中      華      民      國      八十八    年    十一    月    二十四    日
                                      臺灣臺中地方法院刑事第七庭
                                          法  官  陳  葳
右正本證明與原本無異。
如不服本判決，應於判決送達後十日內向本院提出上訴狀，上訴於臺灣高等法院臺中
分院( 須附繕本 )。
                                          書記官
中      華      民      國      八十八    年    十一    月    二十四    日
附錄法條
刑法第三百三十九條第一項：
意圖為自己或第三人不法之所有，以詐術使人將本人或第三人之物交付者，處五年以
下有期徒刑、拘役或科或併科一千元以下罰金。


司法院資訊處製作；財團法人民間司法改革基金會備份。
